臺灣高等法院刑事判決　　　　　　　　　　　　九十年度重上更(四)字第二三八號
　　上　訴　人
　　即 自訴 人　寅○○○女七.
　　（即原自訴人盧毅揮
　　　之承受訴訟人）
　　代　理　人　丙○○　律師
　　　　　　　　辰○○　律師
　　被　　　告　壬○○
　　選任辯護人　馮欣伯　律師
　　被　　　告　辛○○
　　選任辯護人　陳政峰　律師
　　被　　　告　丁　○
　　選任辯護人　莫家駿　律師
　　被　　　告　癸○○
　　指定辯護人　本院甲○辯護人　郭書益
右上訴人因被告殺人案件，不服臺灣臺北地方法院八十一年度重自字第一號，中華民
國八十二年四月二十三日，及同院八十二年度重自緝字第一號，中華民國八十二年五
月三十一日第一審判決，提起上訴，經判決後，最高法院第四次發回更審，本院判決
如左：
    主  文
上訴駁回。
    理  由
一、自訴意旨略以：自訴人之子盧星明於民國七十九年十一月二十八日上午十一時許
    ，自台北市○○○路○段二三五號九樓墜樓死亡。嗣經法醫師剖驗，認有他殺之
    嫌。而被告辛○○、丁○二人於事發當時在場，被告癸○○、壬○○、蔡豪進、
    子○○（後二人業為判決無罪確定）亦各可疑為在場，且彼六人經發覺與盧星明
    或有感情糾葛，或有金錢糾紛，案發後對諸多疑點又交代不清，為此提起自訴，
    因認被告辛○○、丁○、癸○○、壬○○共同涉有刑法第二百七十一條第一項之
    殺人罪嫌云云。
二、按犯罪事實應依證據認定之，無證據不得推定其犯罪事實，刑事訴訟法第一百五
    十四條定有明文。又認定不利於被告之事實，須依積極證據，苟積極證據不足為
    不利於被告事實之認定時，即應為有利於被告之認定，更不必有何有利之證據；
    且刑事訴訟法上所謂認定犯罪事實之積極證據，係指適合於被告犯罪事實之認定
    之積極證據而言，雖不以直接證據為限，間接證據亦包括在內，然而無論直接或
    間接證據，其為訴訟上之證明，須於通常一般之人均不致有所懷疑，而得確信其
    為真實之程度者，始得據為有罪之認定，倘其證明尚未達到此一程度，而有合理
    之懷疑存在時，自不能以推測或擬制之方法，以為有罪裁判之基礎，最高法院三
    十年度上字第八一六號、二十九年度上字第三一○五號、四十年度台上字第八六
    、七十六年度台上字第四九八六號判例可資參照。
三、本件原自訴人盧毅揮於本院更審前之民國八十四年三月五日死亡，有死亡証明書
    及戶籍登記謄本在卷可稽；其配偶寅○○○聲明承受訴訟，核無不合，先予明
    。
四、自訴人迭於第一審、更審前本院及本院審理中主張：自訴人之子即被害人盧星明
    在台北市○○○路○段二三五號九樓開設婦產科診所，並兼營有住開發股份有限
    公司（下稱有住公司），被告辛○○任職有住公司會計，因被告辛○○深知盧星
    明頗有財力，且尚未婚娶，乃借機與盧星明接近，日久生情，因而發生肉體關係
    ，並曾一度懷孕墮胎，嗣因被告辛○○前任職台靈股份有限公司（下稱台靈公司
    ）期間侵占公款，遭受該公司刑事訴追之壓力，必須多方籌款應急，此時又獲悉
    盧星明與台大女醫師黃琴伶論及婚嫁，乃決定與盧星明攤牌，要求鉅額安家費，
    因盧星明不從，被告辛○○遂心中懷恨，亟思報復。另被告壬○○因積欠盧星明
    抵押借款新台幣（下同）一億四千多萬元未清償，而所簽發之六千多萬元支票亦
    均已屆期，一時無力償還，曾要求盧星明暫緩提示，因屆期盧星明如提示，被告
    壬○○將面臨退票破產之命運，急思取回該等支票，但為盧星明所拒，引發被告
    壬○○之不滿。七十九年十一月二十八日上午九時許，被告辛○○在前開診所再
    度要求盧星明支付鉅額安家費，以為補償，但又為盧星明所拒，被告辛○○即暗
    中聯絡被告丁○通知壬○○、癸○○夥同不詳姓名之男子潛入診所，合力將盧星
    明脅制，逼令其簽發鉅額支票，並交出被告壬○○簽發之支票，盧星明抵死不從
    ，被告辛○○見狀，上前口咬其有右大腿部以為洩恨，被告等人掐扼其頸部，將
    其雙手反握，壓住背腰，並踹其腿部，繼而以鈍器重擊其前頭部，致盧星明昏迷
    於地。因誤認盧星明傷及要害已無可挽救，乃基於殺人滅口之犯意，偽裝自殺，
    合力以仰位姿態將其自九樓推下，盧星明因後頭部先落地撞擊地面，致頭骨破裂
    骨折，腦部大量出血，當場斃命。嗣被告辛○○留守現場，被告癸○○在場監視
    保護辛○○防止其洩漏真情，其餘被告則乘機將現場之金庫運走藏匿。嗣被告辛○○持盧星明已蓋妥有住公司印章之空白支票一張，交予同案被告子○○偽填面
    額五千二百二十五萬元，再轉交予同案被告蔡豪進透過其妻柏雨梅提示，因存款
    不足而退票等情（參見本院卷(二)第一○七至一○八頁、第一二五至一二六頁），
    並以內政部警政署刑事警察局鑑驗書、台灣高等法院檢察署法醫中心及中央警官
    學校鑑定結果，認被害人盧星明之死亡「不能排除他殺之可能」，鑑定人楊日松
    法醫於八十年五月二十二日解剖複驗結果，確認盧星明「有他殺之情形」為據，
    且以證人林張蘭香、林光榮、蔡綠綠、許振昌、子○○、卯○○、乙○○、戊○○之證述、均無法證明被害人盧星明於死前有為債所逼情緒不穩之情形，再被告
    辛○○為謀取五千二百二十五萬元之鉅額安家費，不惜謀害盧星明，亦有證人楊
    力行之證言可憑，另被告癸○○、壬○○分別係經拘提及通緝到案，被告等人經
    測謊均有說謊反應等情為據。
五、訊之被告辛○○、丁○固坦承於被害人盧星明墜樓當時在場，惟被告辛○○、丁○、壬○○、癸○○均堅決否認有殺人之犯行。被告辛○○辯稱：盧星明墜樓當
    天，情不穩，口中念著糟了，來不及了，怎麼辦，貸款利息付不出來了，邊說
    邊往窗戶走，並稱若他有事，則找丁○解決，伊打電話向丁○求救，伊掛電話後
    ，見他已爬上窗戶玻璃帷幕，伊心急，即以雙手拉他的腳，適時丁○進來亦共同
    拉盧星明，但拉不住，盧星明即墜下去，盧星明確係自殺無誤，又伊身上並無打
    鬥及掙扎之情形，以伊瘦小之身軀，豈有可能或有力氣能以手掐扼盧星明之頸部
    ，並使盧星明昏迷等語；被告丁○辯稱：當天伊於九時十五分許接到辛○○電話
    是要去勸盧星明，因盧星明情緒不穩定，伊至盧星明診所，即聽到叫聲，進去時
    見到辛○○叫盧星明不要這樣，盧星明並爬在窗戶上要往外衝，辛○○跪在地上
    拉盧星明之腿部，伊亦幫忙拉盧星明盧之手，因拉不住，只好改拉他的腰帶，並
    勸他，但盧星明眼神呆滯無反應，伊即撥一一九電話求救，又想下樓找管理員來
    幫忙，在按電梯時即聞碰一聲，盧星明已墜樓等語；被告癸○○辯稱：伊是透過
    辛○○才認識盧醫生的，伊有幫盧醫生介紹國泰信託，現在是慶豐銀行，確切時
    間忘記了，應該距離他死亡時間一年了。除此之外，沒有再見面。伊和盧星明沒
    有私交，也沒有金錢往來。出事的前兩天，辛○○說有急事找伊，下班後在他家
    吃飯，晚上九點多離開，伊在辛○○家裡和盧醫生見面，因為盧醫生說急需一千
    萬，否則會跳票。盧醫生給伊要貸款的權狀，伊幫他辦理貸款之事等語；被告壬○○辯稱：伊跟盧醫生有財務往來，並沒有財務糾紛，伊設定抵押的錢超過欠他
    的錢，而且債務很快就解決了。那是伊公司跟他借的錢，伊個人沒有跟他來往。
    伊開給盧醫生的票都是公司票，沒有伊個人的票。交給他的票是伊公司的會計開
    的，不是伊開的。自訴人說金庫遺失掉，如果是真的，如何能憑證與伊公司解決
    全部債務，並解除全部抵押權等語。經查：
  (一)被告辛○○於案發當日即七十九年十一月二十八日中午十二時許，在台北市○○○路○段二三五號九樓案發現場為警訊問時供稱：被害人盧星明為了財務糾紛
    ，無法處理才有自殺跳樓之心理，前日（二十七日）伊已幫他處理清楚，而為他
    所接受，但二十八日上午九時許，他的呼叫器一直在叫，他渾身不自在，上午九
    時五十分許，伊打電話給丁○請她來幫忙，仍無法拖住盧星明，他就跳樓而死等
    語（參見相驗卷第四頁），而同日在現場為檢察官訊問時（時間應為中午十二時
    許，因報驗時間為中午十一時三十五分，而檢察官至現場時間為中午十二時，筆
    錄所載時間中午十一時三十五分有誤）供稱：伊認識盧星明有三年多了，有一陣
    子沒往來了，最近他打電話找伊說沒有人幫他，只有伊能幫他，他說巴而可缺錢
    ，他向別人借貸好幾千萬元，自己也放了二、三千萬元進去，結果壬○○未還錢
    ，因盧星明係持壬○○簽發而由盧星明背書之支票向他人借錢，十二月五日要到
    期，對方一定要盧星明還，否則要告他，伊有答應幫他還這筆錢，他情緒好一些
    ，昨天（二十七日）他打電話約伊來，伊來幫他整理不動產及負債之資料，晚上
    他叫伊不要走，而診所職員子○○晚上十二時走了，盧星明說來不及了，他命該
    結了，伊說問題都有人幫你解決，沒事的，他整晚都沒睡，伊有睡一下，案發當
    天早上伊打電話給丁○叫她來勸盧星明，伊打電話時，盧星明說警察已在樓下等
    他了，又說丁○會帶警察來，伊說不會，後來有呼叫器響，他覺得很害怕，情緒
    又不穩，伊要去開電梯門讓丁○進來，回來時看到他把辦公室之窗簾拉開，伊才
    感覺到他可能會跳樓，伊不讓他靠近窗戶，把他推往門外，他一直要靠近窗戶，
    伊還踢他、咬他，但他還是執意，僵持一陣子後，他力量比伊大，他還是靠近窗
    戶並打開，伊全身抱住他，當時他頭已在窗外，伊一直叫李老師，叫了五分鐘，
    丁○進來，她也幫忙拉盧星明，丁○並打他罵他，要他清醒，並告訴他錢已弄到
    手了，但他還是不為所動，拉了很久，丁○去找人幫忙，伊拉著他的腳，還咬他
    的腿，想讓他沒力量，後來他一直掙脫就掉下去了等語（參見相驗卷第八至九頁
    ），又於原審調查中供稱：現場百葉窗為盧星明自己拉的，他掉下去時，先碰到
    二樓陽台前的一個燈後，被彈到地面，仰面著地，丁○去打電話離開房間，並沒
    有看到，癸○○是當天事發後，伊打電話叫他來的，伊與盧星明無私人感情，亦
    不知他與別人有感情等語（參見原審卷(一)第十四至十五頁），又稱：當天盧星明
    於墜樓前，曾問伊癸○○辦貸款有無問題，伊於上午九時許曾打電話問癸○○，
    他說沒問題，因伊想起盧星明曾告知伊，丁○對他蠻好的，伊才打電話叫丁○來
    ，她說十五分鐘後來，卻過了半小時才來。墜樓後，伊又打一通電話給癸○○叫
    他不要約人吃飯了，子○○係墜樓後打電話過來，伊告知此事，她才過來等語（
    參見原審卷(一)第一四七至一四八頁）。又被告丁○於案發當日即七十九年十一
    月二十八日中午十二時許，在台北市○○○路○段二三五號九樓現場為警訊問時
    供稱：被害人盧星明跳樓自殺真相伊不清楚，只知與巴而可老闆壬○○有財務糾
    紛，伊於二十八日上午九時十五分許接到辛○○來電，叫伊幫助盧星明，但伊與
    辛○○共同用手都拖不住盧星明，約十一時許他掉下去等語（參見相驗卷第五頁
    ），而同日在現場為檢察官訊問時（時間應為中午十二時許，因報驗時間為中午
    十一時三十五分，而檢察官至現場時間為中午十二時）供稱：伊是經由柯錫杰介
    紹認識盧星明，最近因巴而可老闆壬○○找盧星明共同經營巴而可，壬○○有向
    盧星明借錢，並想以巴而可之貸款還盧星明，然貸款未下來，而盧星明借給壬○○之錢又係向朋友短期所借，最近到期的有二千多萬元，他很沮喪，伊有勸他處
    理不動產，他說來不及，伊於二十八日當天幫他問建築師看是否有人要買，但無
    結果，而同日早上大約九時三十分許，辛○○打電話給伊說盧星明不聽她勸告，
    後來伊趕過來，在門口就聽到辛○○叫盧星明不要這樣子，伊進去看到窗戶已打
    開，盧星明頭已在外頭，當時辛○○盡全力拉住他，伊見狀趕緊過去幫忙拉著他
    ，並勸他不要這樣子，伊抓他脖子抓不住，改拉他褲帶，辛○○拉著他的腳，伊
    看這樣不是辦法，叫辛○○拉著他，伊去打一一○，請他們派救護車，再下去找
    管理員時發現盧星明已掉落地面等語（參見相驗卷第七至八頁）；又於原審調查
    中供稱：伊見現場電話散開不能打，即到候診室撥通一一○，對方問地址，伊不
    知道，想到樓下按緊急電鈴，才走到九樓樓梯間，聽到一聲慘叫，上樓已不見死
    者，且自樓上看不到樓下情形，辛○○攤在地上，伊到樓下找管理員打一一九，
    再到外面就看到死者仰面朝天等語（參見原審卷(一)第十五至十六頁），又稱：伊
    接到辛○○之電話後，她說能否過去，伊說等一下，伊當時以為不是很嚴重之事
    ，處理家裏及交待店員一些事後，慢慢走過去，正要到伊店時，遇到壬○○坐車
    經過，他說他與盧星明之事已交待清楚，伊對他說要去盧星明那裏，他說與朋友
    有約不能去，伊進入店裏交待一些事已是十點多以後之事等語（參見同上卷第一
    五○頁），核與證人即台北市○○○路○段二三五號騰達大樓管理員潘應龍於八
    十二年三月四日原審調查中結證稱：伊當時在大樓左邊執勤台，當天中午十一時
    許，有一個小姐淚流滿面地走過來說盧醫師墜樓自殺了，叫伊趕快叫救護車，她
    對伊說二人抓盧醫師抓不到，伊有撥一一九，因已二年多，不記得該小姐之長相
    ，也沒有印象有人拖著盧醫師之保險櫃離開現場等語（參見原審卷(二)第一五九至
    一六一頁）相符。再被告壬○○於八十年八月十三日警訊中曾供稱：伊於七十
    九年初在台北市○○○路經營巴而可公司，盧星明在附近開婦產科診所，他是伊
    外甥之同學，見面後交往密切，七十九年五、六月份，伊向盧星明借款六千多萬
    元，他希望伊將忠孝東路四段二一九號巴而可樓下層所有權狀給他辦抵押貸款十
    六億元，並將該址一樓一半賣給他，後來新竹企銀要求加上二樓連保，伊不肯因
    而作罷，該六千萬元伊已與盧星明之父親盧毅揮結清，伊事後才知盧星明墜樓之
    事等語（參見原審卷(一)第四三頁）。復被告癸○○於原審調查中供稱：伊是當
    天上午十時三十分許，在勁榮公司接到辛○○電話，說盧醫師從九樓跳下去了，
    當時黃自強也在場，伊在辦公室處理一下，十一時多到現場，因伊與辛○○關係
    還不錯，盧醫師生前伊曾介紹他向合庫借錢，而在事發前二天，辛○○打電話予
    伊，要伊下班去她那兒，伊大約下午六時許到她家，遇到盧醫師，他說有一張一
    千多萬元的票要到期了，問伊能否用他的不動產辦第二順位抵押借錢，伊說試試
    看，他就將印章及權狀交予伊，伊找中國商銀租賃之張承祖辦，資料傳真後第三
    天即發生本件，事發當天下午三、四時，伊至診所返還盧醫師先前給伊之印章及
    權狀予盧毅揮等語，核與證人黃自強結證情節相符（參見原審卷(二)第一八二至一
    八三頁、第一九九頁至二○○頁）。另被告辛○○、丁○、癸○○、壬○○迭
    於本院、更審前本院均為上開相同之供述，按被害人盧星明之死亡時間為七十九
    年十一月二十八日上午十一時十分，此有台灣台北地方法院檢察署相驗屍體證明
    書一紙在卷（參見相驗卷第十一頁）可憑，則在被害人盧星明墜樓死亡後至同日
    中午十二時許，僅有不到一小時之時間內，被告辛○○及丁○之記憶最清楚，雖
    被告辛○○打電話予被告丁○之時間究為七十九年十一月二十八日上午九時十五
    分，抑或三十分，抑或五十分，或因二人對於時間之核對稍有差異，惟此應不影
    響確有該通電話連絡之事實，而其他關於盧星明個人因財務周轉發生問題，無法
    及時清償債務，致其情緒極端不穩定，亟思以自殺途逕解決，經好友被告辛○○
    及丁○二人努力阻止未果，仍不免發生盧星明自行墜樓死亡結果之部分，其二人
    所供大致相符，且與被告壬○○、癸○○所供亦大致相符，而案發現場除被告辛○○、丁○外，同案被告子○○、癸○○係經被告辛○○之通知始到場，果真上
    開被告等人謀殺被害人盧星明，何以其等仍留滯現場，或受通知後仍到現場，並
    通知管理員撥打一一九請救護人員及警察到場，且未清理現場？顯與常情有不符
    之處，是上開被告等之供述，應有可信之處。
  (二)被害人盧星明係於七十九年十一月二十八日上午十一時十分，在臺北市○○○路
    ○段二三五號前，因墜樓頭部破裂大量出血，致急性死亡，此有臺灣臺北地方法
    院檢察署相驗屍體證明書、驗斷書各一份在卷（參見相驗卷第十一頁至第十六頁
    ）可稽，而依該署法醫師劉樹人所出具之驗斷書僅載明頭顱破裂、顏面變形、腰
    脊骨折、右臂廣面擦傷、右大腿後側有二處咬痕、右小腿後外側有咬痕一處，並
    無頸部掐扼所遺留之手指痕或指甲傷，此參見卷附被害人盧星明墜地當時之頸部
    照片顯示該頸部顏色平均，並無手指所遺留之痕跡甚明（參見相驗卷第三四至三
    五頁）。嗣原自訴人即被害人盧星明之父親盧毅揮於八十年五月七日向承辦檢察
    官聲請由法醫師覆驗，經法醫楊日松於八十年五月二十二日會同原相驗劉樹人法
    醫及刑事警察局法醫顧問李敘鉅解剖被害人屍體複驗結果，發現有：「1.死者因
    冰凍五個多月已呈脫水乾燥狀態。2.死者後頭部有約掌大血腫傷，致後頭骨陷凹
    破裂骨折，裂至兩側頭部及頭底骨、腦膜及腦挫傷出血。3.死者右額部有七．五
    ×一．五公分之挫裂傷出血，為鈍擊傷。4.其前頭喉頭氣管兩側頸組織，有拇指
    大，示（食）、中、指大等掐壓出血傷，咽喉、會壓、聲帶等有扼壓出血傷，肺
    臟鬱血狀。5.背、胸上部有呈紫色皮下出血傷，但無骨折，左右肩部有呈==形條
    狀表皮剝脫傷各一條。6.左右上膊內外側均有紫色皮下大小出血，但無骨折、背
    腰部有壓傷。7.左右兩手背有形握壓制皮下出血傷及指甲傷。8.右大腿背部有咬
    傷二處。9.左大腿前脛中部有踢碰傷一處但兩側大腿及下腿均無骨折。10.採取死
    者心血經毒物化驗結果，嗎啡、安非他命、幻覺劑、BARBITAL安眠藥等藥物均呈
    陰性反應。」，並以「綜上情本屍係前頸部掐扼壓及前頭部受鈍擊致昏後，以仰
    位後頭部先落地碰撞地面致頭破裂骨折，腦出血而致死狀態，有他殺之情形。」
    ，此有內政部警政署刑事警察局八十年七月八日刑醫字第四五六三號鑑驗書一紙
    及解剖照片八幀附卷（參見相驗卷第一二一至一二九頁）可憑；其後內政部警政
    署刑事警察局八十三年十一月九日第一四七０號鑑驗書又以：「1.卷查死者盧星
    明兩手背傷係有指甲傷印應為手握傷，非玻璃傷。2.其前頸之掐扼壓出血傷，如
    用手拉他衣領時，應有手指及掌扼掐之動作，始能做成。3.其前頸部之挫裂鈍擊
    傷，依據其背胸部及肩背部有==形條狀表皮剝脫傷各一條（鑑驗結果第五項傷）
    及後頭部陷凹破裂骨折（鑑驗書第二項傷）即以頭仰背身位擦落下，且因現場玻
    璃窗之高及寬度（旋轉窗）無法跳樓等情形論，其前額部很難碰撞。」等語，有
    該內政部警政署刑事警察局八十三年十一月九日第一四七０號鑑驗書在卷（參見
    本院上更(一)卷第一二五頁）可憑。惟查：
  1.原審於八十一年間，檢附相關卷證函請臺灣高等法院檢察署法醫中心鑑定，該中
    心鑑定人方中民及蕭道應鑑定結果認：「死者盧星明墜樓頭部外傷出血休克猝死
    ，應排除他殺之嫌疑。」，且於該鑑定書中資料檢討欄中記載：「(5)衣物及室內
    物件凌亂顯見曾有爭執拉推之情況發生，但窗口之窗簾（百葉窗簾）卻未見明顯
    之彎折破損足見拉扯不在窗口。(6)以該窗口之大小而言不能將人完整移出或橫置
    。唯一的姿勢為頭或腳先行移出，之後可能沿牆壁向下方滑行，這樣的姿勢在自
    為或他為都一樣。」，又記載對所提的問題答覆如下：「(1)除有可能自殺外，意
    外失足屬不可能，但在該處自殺以本案而言疑點甚多。(2)右腿部之齒咬痕跡是較
    平整，不像在掙扎中隔了褲管所形成者。(3)如有可疑為他殺時本案應不只一人，
    且其中應有孔武有力者參與。但不完全同意為先打昏之後推出。」等語，此有該
    中心八十一年三月三十一日（八一）庚○醫鑑字第○三五號鑑定書附卷（參見原
    審卷(一)第八十七頁至第九十頁）可憑；嗣台灣高等法院檢察署另又以八十一年五
    月二十七日檢義醫字第三三三０號函說明：「本署法醫中心法醫顧問方中民說明
    如下：本署法醫中心（八一）庚○醫鑑字第○三五號鑑定書末頁正面第十行中：
    『在該處自殺以本案而言疑點甚多』，即謂不可能有意外時，祇有自殺、他殺來
    考慮，但以發生事件之環境而言，自殺是有可能，但案卷中爭執之處甚多。爰此
    ，本（三五號）鑑定書結果項下結論『應排除他殺之嫌疑』，即謂如以他殺進行
    偵查後，仍認無他殺之嫌疑時，則得以自殺結案，或懸案。」，亦有台灣高等法
    院檢察署八十一年五月廿七日檢義醫字第三三三０號函附卷（參見原審卷(一)第九
    八頁）可查；其後鑑定證人即法醫方中民在原審調查中到庭結證稱：「本案以窗
    口大小及窗前另一平台之客觀狀況觀察應不可能失足墜樓；自殺一般應該有動機
    ，但本案欠缺有關自殺動機的資料，另自殺的方法也是一個問題，本案死者是執
    業醫師，要自殺方法很多，不必選擇本案墜樓的方法，此外現場的客觀情形（詳
    如鑑定書資料檢討部分第五點），已和自殺的情形有出入；如自死者後方拉扯其
    衣領客觀上有可能在其前喉頭氣管二側造成刑事局鑑定書所載拇指、食指、中指
    大之壓掐痕，因衣服的領子和第一個扣字在頸部有可能因從後拉造成類似之壓痕
    。本案之死者是在生存之情形下墜樓應無問題，如果用手掐在頸部，一般來講力
    量較大，可能在樓上就扼死了，且對喉頭軟骨也可能造成傷害。死者腰帶是從前
    面斷裂，應可推斷在生前曾被人從後方用力拉扯他的腰帶和衣領，但死者個子不
    小，辛○○和丁○一個女子不可能有這麼大的力氣，因此本中心研判如係他殺，
    兇手應不止一人，且為孔武有力者參與。推動窗扇旋轉窗而打到站在窗口的死者
    ，應該只會壓到一隻手，不可能同時壓到二隻手，因為窗子旋轉進來打到一隻手
    就會被擋住了，如果打到一隻手因疼痛而縮回，有可能打到另一隻手，但如此一
    來人就縮回屋內了，而且窗口的百葉窗也沒有受損的痕跡。本案直接所看到之傷
    是墜樓時所造成的，以卷存資料尚不能看到有敲打成傷之情形。（死者頸部前述
    傷勢加上肺臟瘀血以及其衣腰帶損壞情形有無可能是在格鬥中造成？）如果直接
    墜樓，死者肺部瘀血情況應不嚴重，但死者墜樓後未死亡前有可能造成吸入性的
    內因性窒息現象，但這不是死亡之原因，死者身上並沒有顯著格鬥痕跡。（如未
    使用藥物而以其他方法使死者昏迷再沿窗外牆壁緩緩放下使其墜樓，客觀上有無
    可能？），不完全排除這種可能，如果以外力加以攻擊使其迅速昏迷，再放下樓
    是可能的。」等語（參見原審卷(一)第三００頁、第三０一頁）；在發回前本院八
    十九年十二月二十日訊問中又結證稱：「（庚○法醫中心鑑定書（81）庚○醫鑑
    字第六三五號，鑑定結果：死者盧星明墜樓頭部外傷出血休克猝死，應排除他殺
    之嫌疑，「應排除他殺之嫌疑」，這句話如何解讀？），結論是有他殺之嫌疑。
    死者出窗口之瞬間是臉部朝上以背部沿牆壁滑下。如果是握制傷就不是窗戶夾傷
    ，兩者的傷勢不同。下地之姿態並不能判斷出窗口之姿態，著地之前若有碰到其
    他物體可能會改變下地姿態。」等語（參見本院更(三)卷第九五至九六頁）。是臺
    灣高等法院檢察署法醫中心鑑定結果認如以他殺進行偵查後，仍認無他殺之嫌疑
    時，則得以自殺結案，或懸案，核與內政部警政署刑事警察局上開鑑驗結果確認
    有他殺嫌疑有所不同。
  2.依系爭台北市○○○路○段二三五號九樓被害人盧星明墜樓處之窗戶往地面以觀
    ，中間有鐵架照明燈，一、二樓處亦有半圓形平台，如依上述鑑定結果認被害人
    以背部沿牆壁滑下，不受阻擋直接墜地者，其垂直墜落地面處應為該平台附近，
    惟被害人盧星明墜地之位置係在該平台之右側，此有陳屍現場照片及更審前本院
    八十四年五月十七日、及本院於九十一年一月三日下午三時許至現場堪勘屬實（
    參見相驗卷第三二頁及本院上更(一)卷(一)第二一六至二一九頁、本院卷第九○頁）
    ，參以證人即承辦本案之臺北市政府警察局大安分局刑警林國欽在本院更審前到
    庭證稱：二樓突出物之照片有拍，全部在卷裡，有無照到伊不知，是從九樓拍下
    的，確定二樓角鐵有血跡，檢察官也有看到等語（參見本院上更(一)卷(二)第一二五
    頁反面），又證人即同分局警員魏俊銘亦同時結證稱：（盧星明掉下去是何處？
    ），人行道，是合作金庫這邊，紅磚人行道，掉下去之前有碰到二樓突出物角鋼
    ，好像鐵角，因有血跡，二樓有陽台突出，林國欽有拍照等語（參見本院上更(一)
    卷(一)第一九一頁反面、第一九二頁），另參諸被害人家屬在原審提出由現場九樓
    往下拍攝之照片二幀（參見原審卷第一六○頁），顯示在該棟大樓一、二層之間
    確實有平台及角架突出物，其相對位置尚屬符合。足認被告辛○○所辯：被害人
    前頭部之挫裂傷乃係盧星明自行墜樓時，因碰到二樓之突出物所造成乙節，尚非
    無據。惟再依被害人一百六十九公分之身高、體重，自九樓高度墜下，其重力加
    速度甚大，被害人右前額頭有約七．五×一．五公分之挫裂傷應係墜樓時碰到角
    架突出物所造成，因而改變被害人落地之姿態，堪予認定，至被告辛○○於原審
    曾於八十一年二月十四日調查中供稱：被害人掉下去時先碰到二樓陽台前一個燈
    ，被彈到地面，是後頭部碰到燈云云，究為被害人前額或後頭部碰到燈或突出物
    ？應係被告辛○○俯視角度而生之誤差，尚不影響上開事實之認定。又自訴人代
    理人曾請求採取被告六人之血液送請鑑驗與命案現場發現四處可疑血跡之血型是
    否相同，以便查明被告等何人下手參與行兇。然查，原審法院曾委請警政署刑事
    警察局採取現場可疑污跡鑑驗，經該局鑑驗血跡反應均呈陰性，即無血跡，此有
    該局八十一年十月三十日刑醫二八二０九號鑑驗書一份在卷（原審卷(一)第二八
    一頁）可憑，故更審前本院囑請該局採取被告等六人之血液送驗以資比對，經該
    局以八十三年三月十一日刑醫字第五七一二五號函覆本院認無採取血液之必要
    ，有該函在卷（參見本院更(一)卷(一)第二五頁）可按，且更審前本院受命法官於八
    十八年九月三十日至現場勘驗時所扣得之夾克、領帶，經送驗結果未能發現血跡
    、毛髮，亦有警政署刑事警察局八十八年十二月三十一日（八八）刑醫字第一三
    九一一七號鑑驗書附卷（參見本院更(三)卷第二０三頁）可稽，故無法就該扣案夾
    克、領帶查證係屬何人遺留現場。再臺北市○○○路○段二三五號九樓現場警方
    、自訴人均未發現有敲擊被害人頭部之鈍器，是內政部警政署刑事警察局鑑定結
    果認「本屍係前頸部掐扼壓及前頭部受鈍擊致昏後：：以頭仰背身位擦落下，且
    因現場玻璃窗之高及寬度（旋轉窗）無法跳樓等情形論，其前額部很難碰撞。」
    等情，即非有據，難以採信。而臺灣高等法院檢察署法醫中心鑑定結果認「不完
    全同意為先打昏之後推出」，應可採信。
  3.又台北市○○○路○段二三五號九樓被害人盧星明墜樓之窗戶係屬有中心軸由右
    往外推即順時鐘方向之旋轉式窗戶，窗下設置與窗戶下沿齊高之矮櫃，該矮櫃高
    五十四公分（即由櫃緣至地面）、寬七十五公分（即由窗戶底部至櫃緣），該窗
    戶寬七十五公分，高一百零六公分，窗戶旋轉至中央九十度時兩邊出口寬度均為
    三十五公分，推開至右邊寬度為三十九公分，左邊寬度為三十六公分時，以依被
    害人盧星明生前身材大小所製作之全身模型推向窗戶，其肩寬遠超過窗戶推開之
    寬度（須以側身始能穿出窗戶），業經本院及更審前本院迭次至現場勘驗明確，
    有更審前本院八十四年五月十七日、八十六年三月二十一日及本院九十一年一月
    三日勘驗筆錄在卷（本院上更(一)卷(一)第二一六至二一九頁、本院上更(二)卷(二)第二
    九○至二九五頁、本院卷第八七至九二頁）可證。該窗戶固狹小不易穿越，惟依
    被告辛○○上開所供，被害人盧星明執意自殺，求死之意志甚堅，並已將百葉窗
    拉起，且被告丁○亦見該窗戶已打開，被害人頭部已伸出窗外，又該百葉窗竟僅
    有自下緣算起第十五片右端稍有折彎，其他部分則係完好（參見相驗卷第三十頁
    、第三十頁現場照片），足見被害人自行拉起百葉窗，僅碰觸該第十五片百葉致
    生折變，並以側身方式自該窗戶跳樓，並非不可能。至案發後之現場照片所示（
    參見相驗卷第三三頁），該百葉窗已落下，旋轉窗被推開，上緣卡在遮陽百葉窗
    第四、五片之間，然該旋轉窗已開啟至最大限度，且該百葉片除自下緣算起第十
    五片右端稍有折彎，其他部分則係完好，足認應非百葉窗落下時被害人出窗。況
    依臺灣高等法院檢察署法醫中心鑑定結果該鑑定書中資料檢討欄中亦記載：「(6)
    以該窗口之大小而言不能將人完整移出或橫置。唯一的姿勢為頭或腳先行移出，
    之後可能沿牆壁向下方滑行，這樣的姿勢在自為或他為都一樣。」，是被告辛○○、丁○辯稱於窗前阻止被害人跳樓，強力拉扯被害人，致附近擺放之電話、物
    品翻落，而被害人仍以側身方式移出該窗戶，以頭仰背身位擦落而下等情，應有
    可信之處。
  4.依內政部警政署刑事警察局八十年七月八日刑醫字第四五六三號鑑驗書鑑定結果
    雖認被害人前頭喉頭氣管兩側頸組織，有拇指大，示、中、指大等掐壓出血傷，
    咽喉、會壓、聲帶等有扼壓出血傷云云，然依卷附被害人盧星明墜地當時之頸部
    照片顯示該頸部皮膚顏色平均，並無手指所遺留之痕跡甚明（參見相驗卷第三四
    至三五頁），且該鑑定結果係於被害人七十九年十一月二十八日死後約半年即八
    十年五月二十二日解剖後始發現被害人前頭喉頭氣管兩側頸表皮下方之內部「組
    織」，留有拇指大，示（食）、中指大等相近外形之掐壓出血傷，並非可由頸部
    之皮膚表面所留痕跡直接判定，雖鑑定人即負責解剖被害人屍體之法醫師楊日松
    在更審前本院調查中鑑定稱：「（鑑驗書結論第四項其前頭喉頭氣管兩側組織，
    有拇指大，中指大掐壓出血傷等如何造成？），是用手掐壓脖子的傷。」、「（
    這種傷有無可能是拉領帶往後的傷？），不可能，領帶是絞傷。」等語（參見本
    院重上更(三)卷(二)第一二○頁），惟法醫師方中民於上開原審調查時證稱：「前喉
    頭氣管二側造成刑事局鑑定書所載拇指、食指、中指大之壓掐痕，因衣服的領子
    和第一個扣字在頸部有可能因從後拉造成類似之壓痕。如果用手掐在頸部，一般
    來講力量較大，可能在樓上就扼死了，且對喉頭軟骨也可能造成傷害等語，是依
    鑑定人方中民所證，僅就姆指、食指、中指相近外形而言，衣服的領子和第一個
    扣字在頸部因從後拉亦有可能造成類似之壓痕。」。該二位鑑定人對此部分之意
    見雖有不一，然參以上述死者頸部皮膚顏色均勻，未見手指遺留痕跡及死者喉頭
    軟骨未受傷害，應可判斷死者此頸部之受力應非嚴重，若係致命意味之攻擊性掐
    壓傷，衡情其表皮應留下傷痕，喉頭軟骨亦會造成傷害，方符情理，是以應認鑑
    定證人方中民對此部分之研判與死者受傷情狀較為吻合；至鑑定證人即法醫師楊
    日松上開所述被害人體前頭喉頭氣管兩側頸組織，有拇指大，食、中指大之掐壓
    出血傷及咽喉、會壓、聲帶等有扼壓出血傷之原因，必然係用手掐壓脖子之傷等
    語之研判，完全排除其他之可能性，較不足採信。而被告丁○迭於上開檢察官偵
    訊中供稱：伊見狀趕緊過去幫忙拉著他，並勸他不要這樣子，伊抓他脖子抓不住
    等語及於原審八十一年九月十日調查中供稱：伊只知道他轉過頭來眼呆滯，伊有
    用右手拉他的衣領等語（參見原審卷(一)第一五一頁），且被害人盧星明墜地當時
    所著衣服第一顆釦子亦已脫落，此有現場照片二幀附卷（參見相驗卷第三五頁）
    可憑，足認被害人前頭喉頭氣管兩側頸組織，有拇指大，食、中指大之掐壓出血
    傷及咽喉、會壓、聲帶等有扼壓出血傷之原因，為被告丁○自被害人後方拉其脖
    子附近之衣領，該衣領和第一個扣子在被害人頸部受來自後方之拉力所造成，當
    有可能，應甚明確。至內政部警政署刑事警察局上開鑑驗書鑑定所載被害人有肺
    臟瘀血之情形，按被害人直接墜樓，墜樓後未死亡前有可能造成吸入性的內因性
    窒息現象，其肺部會有瘀血情況，此為法醫師方中民於上開原審證稱明確，當非
    死亡原因，亦不足以此認定被害人於墜樓前必遭侵害性之壓迫而造成窒息，殊堪
    認定。
  5.依上開內政部警政署刑事警察局法醫於八十年五月二十二日對被害人屍體所作之
    解剖結果，被害人右大腿背部另有咬傷二處（參見相驗卷第一二一頁），再依臺
    灣高等法院檢察署法醫中心（83）庚○醫鑑字第六九八號鑑定書略以：「辛○○
    之齒模特徵：註明辛○○所有的上下齒模中，其右上第三大臼齒缺齒；未發現有
    兩側下頷的第三大臼齒，其餘的部分並未發現齒列中有缺齒，前面牙齒有輕微的
    開咬。單獨牙齒的特徵如下：左上及右上側門齒均向近心舌側略為旋轉，造成左
    上及右上門齒略為凹陷下頷前四顆牙齒有擁擠現象，左下中門齒向遠心唇側旋轉
    ，右下側門齒向遠心舌側旋轉：：(六)鑑定結果：死者盧星明右大腿後側的兩處咬
    傷痕，經多重重疊及分析之後，於所檢附的六人齒模中，最可能為辛○○所為」
    等情（參見本院上更(一)卷(二)第十四頁至第二十一頁），應認與其他被告之齒型不
    合，此亦與被告辛○○之供述相符，至被害人右小腿之齒痕一處，因齒痕模糊，
    特徵不足，無法確定為何以所有，此有該法醫中心八十五年三月九日檢金醫字第
    二八三七號函一紙附卷（參見同上卷第三頁）可憑，應可認定。雖中央警官學校
    （現改制為中央警察大學）鑑定結果，認：「死者右後大腿之兩處咬傷，經請教
    台灣大學法醫學科吳木榮講師，得以下意見『死者右大腿後內側有兩處咬痕，上
    端之咬痕較淺，下端之咬痕較深，且二處之咬痕均顯示內下部之弧度較大，應為
    上頷齒痕，二處咬痕均顯示上頷齒痕在內下側，而下頷齒痕在外上側』，換言之
    ，被告辛○○在『咬住』死者的時候，兩人呈相反的方向，亦即被告辛○○是面
    朝向死者的腳部，此與相卷中多處陳述『欲將死者拖下窗台』，有所矛盾」等情
    ，此有中央警官學校八十一年八月三十一日（81）校科字第一一八０二一號函在
    卷（參見原審卷(一)第一二四至一二五頁）可考；又據前述臺灣高等法院檢察署八
    十一年三月三十一日八一庚○醫鑑字第○三五號鑑定資料亦認「右腿部之齒咬痕
    跡是較平整，不像在掙扎中隔了褲管所形成者」等語（參見原審卷(一)第八九頁至
    第九十頁）。然被告辛○○於歷審迭次均辯稱：係盧星明要跳樓，伊跪在窗前拉
    住被害人雙腳，為使被害人清醒，所以咬被害人之腳等語，核與被告丁○於上開
    檢察官偵訊中供稱：「：：伊見狀趕緊過去幫忙拉著他，並勸他不要這樣子，伊
    抓他脖子抓不住，改拉他褲帶，辛○○拉著他的腳：：」等情相符，依相驗卷第
    三六頁被害人盧星明腿部齒咬痕跡照片顯示，該上下頷齒痕方向應與被害人大腿
    直立方向約呈九十度直角，尚非上下顛倒之一百八十度，此有該照片可憑，以一
    人直立，一人跪著抱住直立者之大腿並低頭側咬時，其口腔上下頷應與直立者之
    大腿呈近九十度之角度，而被告辛○○迭於原審八十一年九月十日中辯稱：伊咬
    時盧星明趴在矮櫃上腳垂直，伊面向他的背抱住他的腰，伊是跪在地上低著頭咬
    ，他確實是著褲子等語（參見原審卷(一)第一四九頁），又於本院審理中供稱：伊
    走在他右邊，橫著咬他等語（參見本院卷(二)第十一頁），應認被害人右後大腿之
    兩處咬傷，係被告辛○○為使被害人清醒所為。而上開鑑定意見雖認被害人右大
    腿後內側有兩處咬痕，與被告辛○○當時面向被害人方向不同，及右腿部之齒咬
    痕跡是較平整，不像在掙扎中隔了褲管所形成云云，然被告既於跪地抱住被害人
    之雙腿低頭咬被害人之右腿時，頭部與身體呈垂直之方向，橫著咬被害人腿部，
    當有可能，且鑑定意見僅稱右腿部之齒咬痕跡是較平整，不像在掙扎中隔了褲管
    所形成，並非完全排除隔褲用力齒咬之可能性，且以該咬痕並不深，未見有嚴重
    瘀血或出血狀況出現，由是可見，該咬痕應非基於致人於死之攻擊性侵略行為，
    至堪認定。是上開被告辛○○上開所辯，並非無據，應可採信，而該鑑定意見尚
    難作為不利於被告辛○○之證明，亦甚明確。
  6.再依上開內政部警政署刑事警察局法醫於八十年五月二十二日對被害人屍體所作
    之解剖結果，發現被害人左右肩部有呈==形條狀表皮剝脫傷各一條，左右兩手背
    有「」形握壓制皮下出血傷及指甲傷等情。該被害人左右肩部之表皮剝脫傷各一
    條為被害人以頭仰背身位擦落而下，如上所述，應可認定。而依上開內政部警政
    署刑事警察局八十三年十一月九日第一四七０號鑑驗書以死者盧星明兩手背傷係
    有指甲傷印應為手握傷，非玻璃傷。且鑑定人方中民法醫上述鑑定意見表示：「
    （以窗戶拍打）應該只會壓到一隻手，不可能同時壓到二隻手，因為窗子旋轉進
    來打到一隻手就會被擋住了，如果打到一隻手因疼痛而縮回，有可能打到另一隻
    手，但如此一來人就縮回屋內了，而且窗口的百葉窗也沒有受損的痕跡」、「他
    下樓的方式與一般人不同，他下樓的方式是一路滑下來的：：死者出窗口的瞬間
    是臉朝上，以背部沿牆滑下：：如果是握制傷就不是窗戶夾傷，兩者的傷勢不同
    。」等語，又鑑定人楊日松法醫上述鑑定意見亦以：「依現場情形，如果要跳要
    先拉百葉窗，百葉窗沒有拉，而且那個距離跳不過，因為死者的手背有傷，推測
    死者有手拉窗戶抗拒，因為他後腦有破裂，是後腦著地，雖然窗子窄，但是應該
    是面朝上往下（墜落），跳下的可能不大。」等語，顯示該握制傷即為手握傷，
    而非窗戶夾傷，然若求死之人遭人自後方拉扯阻擋時，其尤以手拉著窗台，企圖
    求死，亦屬「手拉窗戶抗拒」之類型，且被告丁○於原審調查中供證：「被害人
    面對窗戶之左邊，雙手緊抓著窗台，被告丁○將窗戶從右邊往外推，打到被害人
    之右手，並以玻璃窗撞擊被害人手掌背，撞到紅腫，被害人仍不鬆手。」等語（
    參見原審卷(一)第一五○頁反面），足見被害人手背傷之由來與被告丁○之供述吻
    合，且手握傷何以呈「」狀，該手背傷痕顯與窗戶下緣挾傷呈直線狀者相符，應
    認被告丁○之供述，為可採信，該手背傷為被告丁○於拉扯中所造成，實有可能
    ；另上述其他可能造成被害人盧星明墜樓之他人傷害行為既已排除，且被害人雙
    手留下之「手握傷」如被告丁○所供係為阻止被害人跳樓而為之拖拉，則警政署
    刑事警察局所鑑定之死因「本屍係前頸部掐扼壓及前頭部受鈍擊致昏後，以仰位
    後頭部先落地碰撞地面致頭破裂骨折，腦出血而致死狀態，有他殺之情形，」一
    節，即尚有可疑，實難遽為採信。
  7.除上述可疑為他殺所致傷害之說明外，其他內政部警政署刑事警察局八十年七月
    八日刑醫字第四五六三號鑑驗書所載傷害部分，應為被害人盧星明因墜樓所造成
    之傷害，堪予認定。
  (三)被害人盧星明墜地後，其當時所繫之腰帶一條及所穿之皮鞋一只，均置於其屍體
    頭部前方之人行道上，另一只皮鞋則置於上開九樓現場大廳處，此為自訴人具狀
    陳明（參見本院卷(二)第一一七頁），並為更審前本院受命法官於八十八年九月三
    十日再度前往現場勘驗時，在現場為自訴人代理人辰○○律師提出（參見本院上
    重更(三)卷第一三六頁反面第八十八年九月三十日勘驗筆錄），且有現場照片二幀
    附卷（參見相驗卷第三一至三二頁）可憑，而該腰帶前方一端於按扣處遭拉扯斷
    裂，亦有該皮帶扣案及本院勘驗無訛，並有照片二幀附卷（參見本院卷(二)第三○
    頁）可憑，且據鑑定人法醫師方中民在原審亦證稱：死者的腰帶是從前面斷裂，
    應可推斷在生前曾被人從後面用力拉扯他的腰帶和衣領等語（參見原審卷(一)第三
    ○○頁反面），當認屬實。參之被告丁○在原審及本院供述：伊有拉盧星明之腰
    帶，但沒感覺皮帶被拉斷等語（參見原審卷(一)第一五二頁反面），又於更審前本
    院調查中供承：伊進去看到張小姐抓緊他，他在矮櫃上，他自己頭都伸出窗子了
    ，趴在窗台，伊拉他，伊左手拉他褲腰，右手拉他衣領等語（參見本院上重更(三)
    卷(一)第七四頁），及被告上開供述其僅有抱住被害人之腰等情以觀，應認被害人
    於墜樓前被告丁○有拉住害人腰帶後方。且依被害人墜樓時係面朝外，墜樓後皮
    帶亦隨同身體墜落地面，而皮帶之斷裂處位於正面前方，顯見拉扯皮帶力量之方
    向與身體欲墜樓力量之方向相反，此尤足見被告丁○自被害人背後拉扯被害人皮
    帶應係阻止被害人自窗口墜樓，而非推拉被害人往窗口，當甚明確。而被告丁○
    未實際觀察該腰帶狀況，僅感覺未斷裂，然實際上該腰帶前方一端已於按扣處遭
    扯斷，足見該自被害人背後拉扯之力量阻止不了被害人身體往窗戶外之力量，致
    皮帶自前方斷裂，僅被告丁○未持續抓住皮帶致該皮帶隨被害人之身軀墜樓，而
    於墜樓過程中腰帶與被害人身體脫離而落於地面，應堪認定。雖鑑定人法醫方中
    民又陳稱：辛○○及丁○二個女子應不可能有這麼大之力氣云云，惟事發當時，
    涉及急救正欲跳樓自殺之人，被告丁○以超乎常情之猛力拉扯，加上該腰帶之材
    質不佳，因而扯斷該腰帶，不無可能。且參之被害人所穿之皮鞋二只分別於九樓
    處及一樓地面處發現，顯係分別因拉扯阻擋及墜落時脫落，而非刻意將腰帶一條
    及皮鞋一只連同屍體一併丟棄於地面，應堪採信，是自訴人具狀所述該腰帶為被
    告辛○○、丁○等人拉扯斷裂後連同被害人一併丟置一樓地面云云，不合情理，
    尚非可採。
  (四)臺灣高等法院檢察署法醫中心鑑定資料八一庚○醫鑑字第○三五號鑑定書固認定
    ：「如有可疑為他殺時，本案應不只一人，且其中應有孔武有力者參與云云（參
    見原審卷(一)第八十七頁至第九十頁），又鑑定人方中民法醫於原審調查中亦結證
    ：死者個子不小，辛○○和丁○二個女子應不可能有這麼大的力氣，因此本中心
    研判如係他殺兇手應不只一人，且應有孔武有力者參與等語（參見原審卷(一)第三
    ○○頁）。亦即表示如非被害人盧星明自殺墜樓，而係遭他人殺害，除在場之被
    告辛○○、丁○外，尚有所謂之「孔武有力之人」存在，然此推斷係以「死者為
    他殺」之假設前題下，認定被告辛○○、丁○二人無力從事本件謀殺，應另其他
    孔武有力之人參與云云，茲因刑事警察局鑑定支持「死者為他殺」之前開諸多事
    證，均與被告辛○○及丁○二人之辯解相符，尚不足以認定本件必為他殺，有如
    前述，自難因鑑定證人方中民以前開不能成立之「他殺」前題推論所得，而認定
    確有所謂「孔武有力者」參與本件他殺行為，至為明確。且本院更審前經曾指定
    由內政部警政署刑事警察局取得被告癸○○手掌印與遺留於盧星明命案現場不銹
    鋼門之掌紋比對，其結果並不相同，此有內政部警政署刑事警察局八十三年十一
    月十四日（八三）刑紋字第一六○六○號函一紙附卷（參見本院上更(一)卷(一)第一
    三九頁）可證，又被告癸○○於被害人盧星明墜樓之時並不在場，已如上述，自
    不得僅因自訴人之懷疑「被告癸○○身材孔武有力」，即遽以認定前揭鑑定書及
    法醫方中民之證言中所謂「孔武有力者」，即係指被告癸○○，當甚明確。
  (五)命案現場所使用之0000000號電話之通話紀錄，經更審前本院曾函請交通
    部台灣北區電信管理局調取該電話通話紀錄，雖據該局以八十三─政一五三─０
    一一七號函覆本院稱該通話紀錄已由大安警分局派員取回，然更審前本院傳訊取
    回該通話紀錄之警員林國欽證稱：「取回通話紀錄後，不知有幾份，因為電話很
    複雜很多，我們有提出有掉。」等語（參見本院更(一)卷(二)第一二四頁），而在更
    審前本院調查中又據臺北市政府警察局大安分局函稱：經調閱盧星明墜樓死亡案
    偵查卷宗內並無有0000000號電話通話紀錄，另詢當年該案承辦人林國欽
    表示曾調閱該線電話通話紀錄，但不知何故已遺失云云。經另再向中華電信股份
    有限公司臺灣北區分公司調取該電話通話紀錄，復據該公司答覆因已逾保存期限
    未能提供等語，亦有臺北市政府警察局大安分局九十年二月一日北市警安分刑字
    第九０六０三四四三００號函、中華電信股份有限公司臺灣北區分公司九十年四
    月九日北帳三字第九０Ｃ八一六０二０三號函附卷（參見本院重上更(三)卷(二)卷第
    一四○頁、第一四九頁）可稽。原承辦刑警林國欽既未能將所調取之00000
    00號電話通話紀錄提供參辦，本院自無從據此查明被告辛○○、丁○有無利用
    此電話於案發前與被告壬○○、蔡豪進、子○○、癸○○等四人或其他人聯絡。
  (六)自訴人主張被害人盧星明並無自殺之動機，無非以：被害人盧星明財力雄厚，生
    前擁有數十筆之土地建物不動產，有所有權狀影本在卷可證（參見扣案證物所有
    權狀影本）；又證人蔡綠綠於更審前本院調查中到庭供證：被害人盧星明向伊借
    款一千五百多萬元，係抵押借款，以停車位或大廈不動產的第二順位，已辦了設
    定抵押手續，伊並未向他逼債云云（參見本院上訴卷第一○四頁）；證人許振昌
    於更審前本院調查中證稱：伊向被害人索取者係土地仲介佣金二百萬元，但未出
    言逼債等語（參見本院上更(二)卷(二)第一九七頁）；且據被告辛○○供陳：壬○○
    尚積欠被害人六千萬元等語，是被害人尚有鉅額債權，自無為區區二百萬元債務
    而尋短見之理。又另據證人林張蘭香在本院更審前到庭結證：七十九年十一月二
    十七日晚間（本案發生前一晚）至被害人診所施行月經規則術，收費三萬零五十
    元等語（參見本院上訴卷第一一三頁）；再證人林光榮亦在原審證稱案發前二小
    時，被害人曾打電話與伊談論雜誌、拍攝專輯等事，並未曾提及任何財務困擾，
    或被害人之債務問題等語。顯見被害人在死亡前一晚，行為舉止甚為正常；且鈞
    院再傳訊證人子○○、卯○○、乙○○、戊○○、己○○○等人之證言均無法證
    明被害人係因負債而非尋死不可云云，然查：
  1.證人蔡綠綠於本院更審前結證稱：盧星明曾拿權狀向伊借一千五百多萬元，也設
    定抵押，他有拿支票給伊，伊在到期前二週，有平和地問過他可否還錢，他說可
    以等語，並提出七十九年十一月五日由抵押權人蔡綠綠出具予大安地政事務所而
    於八十年一月二日登記之最高限額抵押權一千七百萬元債務清償證明書、七十九
    年十月五日至十二月四日止之抵押權設定契約書影本各一份附卷（參見本院上訴
    卷第一○四頁、一○七至一○八頁）可憑，而被告辛○○於同日調查中亦供稱：
    盧星明有向蔡綠綠借過錢，曾向伊提過蔡綠綠即劉太太有向他催款，他並說壬○○也沒法還了，且蔡綠綠說不還就要告，盧星明才託伊趕緊去貸款設法還錢等語
    （參見同上卷第一○四頁反面），足認證人蔡綠綠曾借款一千五百餘萬元予被害
    人盧星明，並曾於到期前問過被害人盧星明可否還款，而有催討債務之意，雖證
    人蔡綠綠供述伊口氣平和地詢問被害人，惟該鉅額之借款即將到期，若非被害人
    已有具體之鉅款來源，則籌款還債之需要勢必已造成被害人心裏上之壓力，堪予
    認定。
  2.又被害人盧星明於七十九年五月二十一日曾向案外人己○○○借款二千二百五十
    萬元，並簽發彰化銀行台北世貿中心分行為擔當付款人、未載到期日之同額本票
    一紙作為借款憑證，嗣被害人墜樓死亡後，己○○○以原自訴人盧毅揮為被告求
    訴請給付該數額之金錢，業為台灣台北地方法院八十年度重訴字第一六二號民事
    判決認定屬實，此有該判決書一紙附卷（參見本院卷(一)第一二○至一二三頁）可
    憑，詎原自訴人盧毅揮於八十年五月二十日對被告辛○○及己○○○向台灣台北
    地方法院就上開借款事項，提起詐欺及偽造文書之自訴，該法院以該二人犯罪不
    能證明均為無罪之判決確定，此有該案判決書影本一份附卷（參見本院卷(一)第一
    二六至一三三頁）可憑，而證人己○○○於本院調查中確實結證稱：盧星明死前
    已經還了另借之二千萬元，死後只剩二千二百五十萬元（筆錄誤載二千二百萬元
    ）沒有還等語（參見本院卷(一)第二七○頁），且其已於上開民事事件上訴至本院
    之八十年度重上字第一五四號事件中與盧毅揮就二千二百五十萬元以一千一百二
    十五萬元和解，此亦有該和解筆錄影本一份在卷（參見本院卷(一)第一二四頁）可
    憑，足認證人己○○○對被害人盧星明二千二百五十萬元之債權亦造成被害人相
    當沈重之清償本息壓力，當甚明確。
  3.證人許振昌於更審前本院八十六年十二月二日調查時結證稱：伊認識盧星明，因
    他最早的買賣房地產業務，均是由伊代辦手續，他生前與伊沒有借貸關係，只有
    業務代辦關係。伊沒有去威脅他，但他有開票給伊。在七十九年十月七日，伊向
    他要土地仲介佣金二百萬元，拿了三張票，分別為五十萬元、八十萬元及五十萬
    元，只兌現五十萬元一張。他貸款由伊經手部分約在七、八千萬元，全部貸款金
    額部分，向銀行借五千五百萬元至六千萬元，只支付利息，私人部分向林醫師借
    款二千萬元，但僅付銀行利息等語（參見本院上更(二)卷第一九四至一九八頁），
    亦可證被害人盧星明於生前確曾因購買不動產而有近七、八千萬元之銀行及私人
    債務，僅支付利息而尚未償還本金之事實甚明。
  4.證人子○○於案發當日即七十九年十一月二十八日中午十二時許（時間應為中午
    十二時許，因報驗時間為中午十一時三十五分，而檢察官至現場時間為中午十二
    時），在台北市○○○路○段二三五號九樓案發現場為檢察官訊問時證稱：伊在
    盧星明之診所作護士已有三、四年，相驗時盧星明口袋內有安眠藥，是他自已拿
    的，最近門診時，他看起來情緒不好等語（參見相驗卷第十頁），核與被告辛○○於本院調查中供稱內容相符（參見本院卷(一)第八三頁），是被害人盧星明於墜
    樓前既攜帶安眠藥且情緒不佳，加以上開金額龐大之借款債務本息支出壓力，應
    認被害人於情緒不佳而難以控制之際，一時想不開而尋求輕生，尚非全無可能。
  5.證人即被告辛○○之外甥戊○○於本院調查中證稱：「他（盧星明）墜樓後兩、
    三天我阿姨辛○○告訴我他過世了。在墜樓前兩、三天他有跟我的阿姨會面。盧
    醫生拿壹個皮箱到辛○○家，辛○○說他不方便，請盧醫生到我住的地方，我住
    的地方是跟辛○○租的，地址是在光復北路。辛○○打電話給我叫我去她住的地
    方，地點在我租的房子隔壁巷子一樓，我去了之後看到盧星明。我之前有見過他
    兩、三次。我和我另外一個朋友乙○○一起去的。」、「一方面是請盧星明到我
    的地方去住，但盧星明不同意。另一方面我、乙○○及盧星明和辛○○一起談土
    地及貸款的事情，盧星明要介紹人家貸款由他來收取傭金；還有談土地開發的事
    情，有關萬里土地的開發。盧星明一直說他週轉不靈。我不記得他有無說要找誰
    去貸款。他希望我們幫他去找銀行貸款，沒有提哪一家銀行。」等語，核與被告
    辛○○於同日調查中供述相符（參見本院卷第一六六至一七七頁），且證人乙○○於本院調查中亦結證稱：伊是從事土地與不動產方面的仲介工作。那天戊○○
    打電話給伊說盧星明有土地及貸款要處理，請伊過去處理，戊○○帶伊去他阿姨
    辛○○家，裡面有辛○○、盧星明。盧星明說有土地要出售，在此之前伊不認識
    盧星明，伊進去的時候就是看到辛○○和盧星明，盧星明看起來很急迫的樣子，
    也滿焦躁的。他說他有一塊地是山坡地，在萬里那裡。他說看可否出售或貸款。
    他也有說有一個巴而可百貨公司看可否有認識的銀行增額貸款。他說想貸款或出
    售，就是看可否處理掉等語（參見本院卷第二○一至二○三頁），又證人即彰化
    銀行世貿中心分行理卯○○於本院調查中結證稱：「（在民國七十九年六、七月
    ，你那時是世貿分行的經理。盧星明有無曾經因為貸款的事情到你們總行去接洽
    ？詳情如何？）時間我不記得了。盧星明有跟我談說巴而可百貨已經在彰化銀行
    別的分行貸款，看是否能增加貸款的額度。我跟他說可能不能做，他就跑到總行
    去。我是聽總經理或者秘書跟我說盧星明跑到總行去，他要去見總經理談貸款的
    事。這種事總行不會直接跟客戶接觸，由分行來處理。我就問辛○○說怎麼有這
    種事。」等語（參見本院卷(一)第二一三頁），足認被害人盧星明於墜樓前二、三
    天確有託被告辛○○尋求貸款之管道以解決週轉不靈之情況。
  6.至證人林光榮亦在原審證稱：「（七十九年十一月二十八日）沒有見到他（盧星
    明），但在我八點半上班之後有接到他一通電話，他說的是和我經營雜誌有關事
    項，大約談了十來分鐘；沒有談其他的事，我和他很熟，當時在電話裡是聊天的
    方式，我講到他要到義大利拍圖片作專輯會很貴，他說沒關係，丁○等很多人都
    會支持他，談完就掛了電話。」、「（在電話裡，他有無講到與何人有何恩怨？
    ），沒有，但我記得之前有一次我晚上去應他的約，他對我談到被倒了一筆錢，
    表示人不能相信，但沒有說誰不好。」、「（他有無和你說有無和兩位被告有不
    愉快的事？），沒有。」、「（電話裡盧醫師的口氣如何？），與平常一樣。」
    、「電話中他說銷路不好，希望能銷得更好，並且提出一些觀念，問我上次到義
    大利拍專輯的情形怎麼樣，我說那樣太花錢了。」、（盧醫師有無在電話中談到
    要調資金的事？），沒有。」等語（參見原審卷(一)第二三一頁），由此案發前二
    小時，被害人雖打電話與證人林光榮談論雜誌、拍攝專輯等事，並未曾提及任何
    財務困擾，然被害人未與林光榮在電話中談論債務問題，並非表示被害人無財務
    困擾，且被害人未於該電話中表現出情緒不穩或有自殺之傾向之語氣，亦不能據
    此推論被害人當時內心必無壓力，更不能推論被害人於二小時後不會產生情緒失
    控或思及壓力而生自殺意圖，是以尚不能以證人林光榮上開證言即排除被害人有
    自殺之意圖。
(七)被告等並無殺人之動機，可由以下理由說明之：
  1.被害人盧星明死亡當天，警員林國欽對被告辛○○及丁○進行調查時，並未見其
    二人身上有何明顯外傷或掙扎撲打之痕跡，此為證人林國欽於原審調查中結證無
    訛（參見原審卷(二)第一七八頁），而警政署刑事警察局鑑定結果認被害人曾遭前
    頸部掐扼壓及前頭部受鈍擊致昏，及現場照片所示電話機散落毀損、皮鞋一只置
    留九樓現場，疑有格鬥之情形，核與被告辛○○、丁○二人均無打鬥跡象不符，
    自非可採。
  2.證人黃琴伶在原審調查中結證稱：盧醫師向伊求過婚，在七十九年七月間一次電
    話中，他向伊求婚，伊是七十七年七月認識他的，伊只知他有一位會計姓張，不
    知她與盧星明交往之情形，盧星明要求要公證結婚，但伊認為父母還在，應秉明
    父母，因此當時沒有答應。七十九年十月間伊二人就沒有連絡了，在伊二人最後
    聯繫之前，據伊所知，沒聽過盧星明有情緒不穩定或服用鎮靜劑的習慣等語（參
    見原審卷(二)第一七三頁、第一七四頁反面），又於更審前本院調查中結證：「（
    上更二黃琴伶狀）狀子是事務員打的，我口述，這說的是事實，內容是正確的；
    盧先生給我看過一份資料，他說這是壬○○的產權，他可能會擁有這房屋產權，
    原因是什麼我不知道：：」、「（距離盧醫師死亡）至少有二個月沒有碰面：：
    」、「（當庭勘驗自訴人八十二年二月十八日所提證物通話錄音帶，這通話錄音
    是否妳本人與盧醫師的弟弟的談話？），是。」、「（對錄音及譯文有無意見？
    ），大致是一樣的。」、「（知不知道壬○○欠盧星明多少債務？），我不知道
    確實的數目，但我知道很多，是盧醫師告訴我的。」等語（參見本院上重更(三)卷
    第七○頁、第八五頁），再參之黃琴伶與證人盧星照於七十九年十二月間電話通
    話譯文僅顯示黃琴伶對盧星明之認識與交往之情形，此有該譯文一份附卷（參見
    原審卷(二)第一四一至一六九頁）可憑，是被害人盧星明雖於生前與證人黃琴伶交
    往二年，並曾論及婚嫁，惟已作罷，且該二人於七十九年十月間起已無連絡，被
    告辛○○縱然對被害人懷有情愫，惟上開被害人與證人黃琴伶之交往情形已然對
    其無威脅可言，其何以於近二個月後之七十九年十一月二十八日仍因此萌生自訴
    人所謂之殺人動機？實有可疑。又被告辛○○為有夫之婦，其夫為莊國均，此固
    有戶籍謄本在卷（參見本院上更(二)卷第五四頁）可稽，自訴人提出被告辛○○與
    被害人之弟丑○○之通話錄音帶及譯文（參見原審卷(二)第一三七頁至第一四０頁
    ），主張被告辛○○與被害人生前有曖昧情愫云云，雖被告辛○○在本院調查中
    供承該錄音帶及譯文為伊與丑○○通話之內容無誤（參見本院卷(一)第七七頁），
    並經法務部調查局鑑定無訛，此有該局九十一年一月二十三日調科參字第九○○
    八四三五三號鑑定通知書一紙附卷（參見本院卷(一)第一五一頁）可參，然依該譯
    文內容顯示，被告辛○○僅說明盧星明在性生活方面靠藥物，其他部分並無顯示
    二人關係密切之程度如何，且被告辛○○上開盧星明在性生活方面靠藥物之陳述
    ，或有可能被害人基於朋友關係告知，或被告辛○○基於其他管道得知，尚難遽
    此內容即推論被告辛○○與盧星明必已發生過性關係。另錄音帶中被告辛○○雖
    有部分語多保留，但亦非可遽論雙方必有男女之「曖昧」關係，而難認定被告辛○○與被害人關係非比尋常，並有複雜之男女感情糾葛。至被告辛○○縱於七十
    九年十一月二十五日、二十六日、二十七日與被害人盧星明在一起，亦係因被害
    人上開貸款事宜委託被告辛○○處理，亦難據此即認其二人有何男女私情存在。
    從而，自訴人所指被告辛○○因被害人與案外人黃琴伶將結婚，使被告辛○○頓
    失奧援而遭受重大打擊及前述中央警官學校（八一）校科字第一一八○二一號函
    認「相卷第六十四頁及第六十八頁所載死者與黃姓女醫師約定擇期結婚之事，可
    能為被害之理由之一」云云，即無所據，而難採信。
  3.同案被告子○○於原審調查中供稱：伊任職盧星明診所有六年，辛○○為盧星明
    之朋友，盧星明曾叫伊打電話給辛○○問貸款之事，不知他們二人有無感情糾紛
    等語（參見原審卷(二)第六二頁反面），以證人子○○與被害人六年之相處，其觀
    察應有可信之處，是其所證不清楚被害人與被告辛○○有感情糾紛，應可採信。
  4.依本院向臺灣臺北地方法院檢察署調取該署七十九年度偵字第二○三一四號侵占
    案卷及判決以觀，被告辛○○係於七十九年十二月二十二日始遭案外人台靈實業
    股份有限公司告訴侵占公司款項四千多萬元，惟該案係於被害人盧星明七十九年
    十一月二十八日墜樓死亡之後始提出告訴，且該案已為本院八十一年度上更(一)字
    第三七五號判決認被告辛○○侵占犯罪不能證明而為無罪之諭知確定，此有該案
    卷宗及判決在案可稽，是自訴人所稱被告辛○○另涉侵占案遭受刑事追訴，急須
    奧援以為疏困之犯罪動機，即無所據。
  5.自訴人主張證人楊力行於本院八十二年度上更(一)字第九六號另案調查時結證稱：
    「因與其兄丑○○認識，見報後至現場，找丑○○便進現場，見五人在談話（有
    盧毅揮、丑○○、辛○○、李青芬、癸○○），李為丑○○之妻，其中陳向張說
    盧星明欠張五千多萬元，你要向其家屬表示一下。」等語（參見本院重上更(三)卷
    (一)第一○七頁反面），並主張被告辛○○、蔡豪進、子○○共同偽造盧星明經營
    負責之有住開發股份有限公司之面額五千二百二十五萬元之支票一紙，交由蔡豪
    進提領，足認被告辛○○為向被害人盧星明謀鉅款與癸○○等人早已串通聲氣而
    有殺人之動機云云，惟被告辛○○及癸○○於本院審理中堅決否認有上述對話，
    又無其他積極證據加以佐證，證人楊力行片面之證述是否與事實相符，即有可疑
    ，且原自訴人盧毅揮於八十年間，以被告辛○○、蔡豪進、子○○共同偽造盧星
    明經營負責之有住開發股份有限公司之面額五千二百二十五萬元之支票一紙，交
    由蔡豪進提領為由，向臺灣臺北地方法院提起自訴，被告辛○○部分迭為臺灣臺
    北地方法院八十年度自字第二九六號、本院八十年度上訴字第四六八九號、最高
    法院八十二年度台上字第四二九號判決，均認定被告辛○○此部分犯罪不能證明
    ，而諭知被告辛○○無罪確定，此有該案卷宗及判決書在案可憑，亦不得執偽造
    有價證券案遽認係被告辛○○、癸○○殺人之犯罪動機，亦甚明確。
  6.被告壬○○雖承認與盧星明有金錢上往來，但否認有債務糾紛，僅有金錢借貸關
    係，且其於本院審理中辯稱：伊跟盧醫生有財務往來，並沒有財務糾紛，伊設定
    抵押的財產超過欠他的錢，而且債務很快就解決了。那是伊公司跟他借的錢，伊
    個人沒有跟他來往。伊開給盧醫生的票都是公司票，沒有伊個人的票。交票給他
    是伊公司的會計開的，不是伊開的。是公司跟盧醫生有財務往來。自訴人說金庫
    遺失掉，如果是真的，自訴人如何於事後與伊公司順利結算清償解決全部債務，
    並解除全部抵押權之設定等語（參見本院卷(二)第十四頁），而自訴人代理人辰○○律師亦不否認被告壬○○與盧星明之債務證明係公司票，非被告壬○○之個人
    票（參見本院卷(二)第二六頁），並有原自訴人盧毅揮於八十年二月七日、六月十
    日以抵押權人身份出具予士林地政事務所之麼尼加企業股份有限公司、麼加企業
    股份有限公司最高限額一千萬元、三千萬元之債務清償證明書影本二紙附卷（參
    見本院卷(一)第二八四至二八五頁）可憑，足認麼尼加企業股份有限公司及麼加企
    業股份有限公司應有透過被告壬○○向被害人盧星明借款，惟應負債務之人為該
    二家公司，而非被告壬○○，則被告壬○○有何殺人之犯罪動機，實難揣測。至
    自訴人又稱現場有保險櫃一只遺失，然並未提出具體之證據證明確有該保險櫃之
    存在，或已為被告壬○○或其他被告所占有，並為被告等所否認取走該保險櫃，
    自難據此認被告等取走被害人之保險櫃而有殺人動機。又依被告辛○○、丁○、
    壬○○上開供述，被害人盧星明墜樓之際，被告壬○○並不在場，且證人即被告
    壬○○之司機吳文能於原審調查中結證稱：七十九年十一月二十八日上午八時許
    ，伊開車至外雙溪，並換車接壬○○，先至台北市○○○路附近一條巷子，壬○○碰到一個女子和她講幾句話，大約上午十時許到公司，後來載壬○○去南京東
    路，約上午十二時許載壬○○回公司等語（參見原審八十二年度重自緝字第一號
    卷第十七至十八頁），亦證明被告壬○○於被害人墜樓之際並不在現場，則其如
    何與其他被告共同殺人，實難置信。
  7.被告癸○○於被害人盧星明墜樓之際並不在場，又無任何證據足認被害人盧星明
    與被告癸○○有何債務糾紛或恩怨，已如上述，實難認其有何犯罪動機之可言。
    另被告丁○與被害人盧星明並無債務糾紛或恩怨，而與同案被告辛○○並不熟識
    ，僅於案發當日受通知到場，且與其他被告癸○○不識，其與被告壬○○於案發
    前在路上巧遇打招呼後到現場，並無任何證據證明其與其他被告有殺人之犯意聯
    絡，實難遽認該被告等有殺害被害人盧星明之任何犯罪動機，亦甚明確。
  (八)本案法務部調查局於八十六年七月九日對被告辛○○、壬○○及癸○○三人進行
    測謊結果，其中1.辛○○稱：(1)案發當時僅其與丁○在場(2)癸○○、壬○○未在
    場(3)無人毆打盧星明(4)盧星明非遭他人丟下樓(5)未將盧星明支票交予子○○；經
    測試呈情緒波動之反應，應係說謊。2.癸○○稱：(1)案發當時其未在場(2)無人毆
    打盧星明(3)盧某非遭他人丟下樓(4)其未毆打盧某；經測試呈情緒波動之反應，應
    係說謊。3.壬○○稱：(1)案發當時其未在場(2)癸○○未在場(3)無人毆打盧星明；
    經測試呈情緒波動之反應，應係說謊等情，固有法務部調查局八十六年七月十四
    日鑑定通知書一紙在卷（參見本院上更(二)卷(二)第三一頁）可證；又法務部調查局
    於八十六年十一月二十五日對被告丁○人進行測謊結果，被告丁○稱：案發當時
    僅其與辛○○在場，並無他人；經測試呈情緒波動之反應，應係說謊，亦有法務
    部調查局八十六年十一月二十七日鑑定通知書一紙在卷（參見本院上更(二)卷(二)第
    二二八頁）可憑。然此測謊鑑定之過程，係以被告對於事實陳述時之情緒波動程
    度作為判別鑑定對象，其是否呈情緒波動，恆依受測者陳述當時之心理、生理、
    情緒或壓力等因素之影響，其鑑定結果僅能據為辦案方向之參考，尚不能以之作
    為判斷被告供述是否真實之唯一憑據，故不能單以被告不能通過測謊而無視上開
    諸多有利被告之事證，為被告不利之認定。且關於測謊之證據方法，雖有其學理
    上之部分論據，然因受測謊環境之控制得當與否，及受測人之身體狀況影響，致
    可能有所誤判，其正確率非高，僅在百分之七十至八十五之間。況實施測謊須有
    可相互參證之對照組，且不宜就犯罪有無之單一事項為測謊，否則豈非任何棘手
    困惑之案件均可以測謊即得確定被告之刑事責任，故測謊結果資料之運用，在訴
    訟上自有其參酌使用之條件因素，並非漫無限制，此為本院就職務上所知悉之事
    實。本案既查無其他足以佐證被告辛○○、丁○、壬○○及癸○○四人有共同參
    與殺害被害人之積極證據，已如前述，自不得以被告等經測試呈情緒波動之反應
    ，認係說謊，即認定該等被告共同殺害被害人。至被告癸○○、壬○○雖分別係
    經拘提及通緝到案，然此乃訴訟程序進行問題，尚難遽認其二人有畏罪潛逃之情
    。
  (九)綜上所述，尚難認被告辛○○、丁○、壬○○及癸○○等四人有殺害被害人盧星
    明之犯罪動機，且無積極證據足資證明其等四人有參與或分擔犯罪行為之實施，
    使本院得以確信而無合理之懷疑，揆諸前開說明，自不能僅依自訴人片面之指訴
    ，遽而論處其四人有共同殺人之罪責。此外，復查無其他積極證據足認上開被告
    四人有自訴人所指之殺人犯行，自屬不能證明其等犯罪。原審認該被告四人犯罪
    不能證明，而均為無罪之諭知，核無不合。自訴人仍執前詞提起上訴，指摘原審
    判決不當，為無理由，應予駁回。
據上論斷，應依刑事訴訟法第三百六十八條，判決如主文。
中      華      民      國    九十一    年      九      月     二十     日
                              臺灣高等法院刑事第二十三庭
                                  審判長法  官  黃  瑞  華
                                        法  官  陳  坤  地
                                        法  官  雷  雯  華
右正本證明與原本無異。
如不服本判決應於收受送達後十日內向本院提出上訴書狀，其未敘述上訴之理由者並
得於提起上訴後十日內向本院補提理由書（均須按他造當事人之人數附繕本）。
                                        書記官  陳  思  云
中      華      民      國    九十一    年      九      月     二十     日
